【裁判字號】    89,交易,40
【裁判日期】    890706
【裁判案由】    業務過失傷害
【裁判全文】
臺灣高雄地方法院刑事判決                          八十九年度交易字第四號
    公  訴  人  臺灣高雄地方法院檢察署檢察官
    被      告  甲○○
右列被告因業務過失傷害案件，經檢察官提起公訴 (八十八年度偵字第二七四三八號
），本院判決如左：
    主  文
甲○○從事業務之人，因業務上之過失傷害人，累犯，處有期徒刑伍月，如易科罰金
，以參佰元折算壹日。
    事  實
一、甲○○前於民國（下同）八十五年間，因業務過失致死案件，經本院於八十五年
    四月十八日判處有期徒刑一年六月，同年八月十七日經臺灣高等法院高雄分院上
    訴駁回確定，八十七年三月二十四日執行完畢。
二、甲○○考領有職業小客車駕駛執照，以駕駛營業小客車為業，乃從事駕駛業務之
    人，其於八十八年八月二十二日上午，駕駛車牌號碼ＺＦ—四一九號營業小客車
    搭載乘客沿國道一號高速公路（以下簡稱高速公路）西側便道由北往南方向行駛
    ，欲沿高速公路前往高雄小港機場，是日上午五時五十分（公訴人誤繕為四十分
    ）許，途經上開便道與高雄市苓雅區○○○路交岔路口時，本應注意汽車行駛時
    ，駕駛人應注意車前狀況，並隨時採取必要之安全措施，而當時天氣晴朗、日間
    自然光線、道路視距良好，無障礙及其他缺陷，又依甲○○之智識、能力，復無
    不能注意之情事，詎甲○○竟疏未為此注意，而貿然行進，適有乙○○○（未考
    領駕駛執照，亦未配戴安全帽）騎乘車牌號碼ＸＩＴ—四○六號重型機車，沿中
    正一路由東往西方向行駛，亦疏未確實注意車前狀況，遽見甲○○之車駛來，一
    時閃煞不及，其機車前方撞及甲○○所駕駛之汽車右前輪附近之鈑金，乙○○○
    因之人車倒地，並受有頭部外傷、左側第五肋骨骨折、左側鎖骨骨折等傷害。甲
    ○○於肇事後犯行未被發覺前，主動向前往處理之員警坦承肇事並接受裁判。
三、案經乙○○○訴由高雄市政府警察局苓雅分局移送臺灣高雄地方法院檢察署檢察
    官偵查起訴。
    理  由
一、訊之被告甲○○固不否認於上揭時、地，與告訴人乙○○○發生車禍之事實，惟
    矢口否認其駕駛行為有何過失，辯稱：伊綠燈起步，速度約二、三十公里，對方
    從中正路騎過來都沒剎車，結果撞上伊車輛右前門前面尚未到車輪那邊云云。經
    查：（一）被告雖一再陳稱伊係綠燈起步，應係告訴人闖紅燈肇致車禍之發生，
    惟並未能舉證以實其說，是尚難據其片面陳述，即為不利告訴人之認定。（二）
    依道路交通事故調查報告表上警繪現場圖及車禍現場照片顯示，本件車禍發生後
    ，被告所駕駛之車停放在高速公路西側便道之內側快車道，車頭朝南，汽車右前
    輪附近之鈑金及右後門鈑金，均呈凹陷；而告訴人之機車則倒於中正路往鳳山方
    向之行人穿越道上，車頭略朝南方，機車前方斜板稍有損壞。參酌被告於警訊時
    供稱：伊欲通過中正路時，伊右前車身被重機車前車頭撞及（見卷附八十八年八
    月二十二日交通事故現場談話紀錄表），又車禍發生之前，伊並沒有看到告訴人
    之機車（見偵查卷第一六頁背面）；及告訴人於警訊時陳稱：被告之車沿中正高
    速公路西側便道由北向南，伊車頭撞及汽車右前車門位置（見卷附八十八年八月
    二十二日交通事故現場談話紀錄表）等語，是本件車禍之發生，應係被告行至上
    開肇事地點，未確實注意車前狀況，致未見告訴人騎乘機車而來，適告訴人亦疏
    未確實注意車前狀況，遽見被告之車駛來，一時閃煞不及，機車前方撞及被告所
    駕駛之汽車右前輪附近之鈑金至為灼然。從而，被告所辯，尚無足採，而告訴人
    就本件車禍之發生，亦與有可歸責之原因。按汽車行駛時，駕駛人應注意車前狀
    況，並隨時採取必要之安全措施，道路交通安全規則第九十四條第三項著有明文
    ，此為一般人應注意之事項，被告既領有駕駛執照，自難諉為不知。又依道路交
    通事故調查報告表所載，本件車禍發生當時，天氣晴朗、日間自然光線、道路視
    距良好，無障礙及其他缺陷，而依被告之智識、能力，復無不能注意之情事，詎
    被告竟疏未為此注意，貿然行進，因而肇事，其駕駛行為有過失至為明確。又告
    訴人確因本件車禍，致受有頭部外傷、左側第五肋骨骨折、左側鎖骨骨折等傷害
    ，亦有診斷證明書附於警卷可稽，被告未盡其前開注意義務，核與告訴人所受之
    上開傷害兩者間，存有相當之因果關係。至告訴人就本件車禍之發生，雖與有如
    上所述之過失（違反道路交通安全規則第九十四條第三項之規定），惟仍無解於
    被告過失之咎。綜上所述，本件事證明確，被告過失犯行洵堪認定。
二、次查，被告甲○○以駕駛營業小客車為業乙節，已據其自承在卷，是其乃從事駕
    駛業務之人甚明，其於執行業務途中，駕車肇事致人於傷，核其所為，係犯刑法
    第二百八十四條第二項前段之業務過失傷害罪。被告前於八十五年間，因業務過
    失致死案，經本院於八十五年四月十八日判處有期徒刑一年六月，同年八月十七
    日經臺灣高等法院高雄分院上訴駁回確定，八十七年三月二十四執行完畢，此有
    臺灣高等法院被告全國紀錄表附卷可參，其於前案執行完畢後五年內，再犯有期
    徒刑以上之本罪，為累犯，應依法加重其刑；另被告於肇事後犯行未被發覺前，
    主動向前往處理之員警坦承肇事並接受裁判乙節，有職務報告書在卷可按，堪認
    被告所為，已符合刑法自首之要件，爰依法減輕其刑，並與上開加重部分，依法
    先加重後減輕之。爰審酌被告及告訴人各自之過失情節、告訴人所受傷害非輕，
    及被告迄仍未與告訴人達成民事和解等一切情狀，量處如主文所示之刑，並諭知
    易科罰金之折算標準。
據上論斷，應依刑事訴訟法第二百九十九條第一項前段，刑法第二百八十四條第二項
前段、第四十一條、第四十七條、第六十二條前段，罰金罰鍰提高標準條例第一條前
段、第二條，判決如主文。
本案經檢察官吳秋瑩到庭執行職務。
中      華      民      國    八十九    年      七      月      六      日
            臺灣高雄地方法院交通法庭
                                      法  官    徐   美   麗
右正本證明與原本無異。
如不服本判決，應於判決送達後十日內，向本院提出上訴狀。
                                      書記官    賴   易   詮
中    華    民    國      八十九      年      七      月      六      日


司法院資訊處製作；財團法人民間司法改革基金會備份。
